【裁判字號】    95,破抗,67
【裁判日期】    951213
【裁判案由】    宣告破產
【裁判全文】
臺灣高等法院民事裁定                  95年度破抗字第67號
抗  告  人  甲○○
上列抗告人因聲請破產宣告事件，對於中華民國95年10月24日臺
灣板橋地方法院95年破字第32號所為裁定提起抗告，本院裁定如
下：
    主  文
原裁定廢棄。發回臺灣板橋地方法院。
    理      由
一、原法院裁定意旨略以：抗告人主張其有不動產即土地一筆及
    現金新台幣（下同）30萬1100元，不足清償其負債346萬551
    6元 ，雖提出債權人清冊及債權金額、抗告人財產目錄、土
    地登記謄本影本為證，但未提出證據證明其確有上開現金存
    在，經原法院職權調取抗告人所得明細資料，顯示抗告人除
    94年度所得稅給付總額12萬元及現值1萬0700元土地一筆外
    ，並無其他財產，以抗告人現有所得及資產，是否足以支付
    進行破產程序之費用，已屬堪虞，遑論償付上開債權，本件
    即使進行破產程序，抗告人亦無財產可供其他債權人公平受
    償，難認有進行破產程序之實益，而駁回抗告人破產宣告之
    聲請等語。
二、抗告意旨略以：債務人有不能清償債務之情事，即可宣告破
    產，至於宣告破產有無實益，似非宣告破產時所應斟酌之要
    件；債務人之財產不敷清償破產財團之費用及財團之債務外
    ，尚難認無宣告破產之實益，抗告人因負擔家計，積欠負債
    346萬5516元 ，年息高達20%高利相當於每月逾5萬元，縱算
    不吃不喝亦難支付上開利息，遑論清償本金，且以其現有資
    產31萬元，尚非無聲請破產實益，求為廢棄原裁定等語。
三、按破產，對債務人不能清償債務者，宣告之。破產法第57條
    定有明文。又依同法第 148條規定之旨趣，除債務人之財產
    不敷清償破產財團之費用及財團之債務外，尚難認無宣告破
    產之實益。而於裁定前，法院得依職權為必要之調查，並傳
    訊債務人、債權人及其他關係人。同法第63條第 2項亦有明
    文。是以法院就破產之聲請，應依職權為必要之調查，倘債
    務人確係毫無財產可構成破產財團，或債務人之財產不敷清
    償破產財團之費用及財團之債務，無從依破產程序清理其債
    務時，始得以無宣告破產之實益，裁定駁回聲請，此觀司法
    院25年院字第1505號解釋自明（最高法院86年台抗字第 479
    號裁定參照）。準此，認定有無宣告破產之實益，除債務人
    確係毫無財產可構成破產財團外，法院應調查審認債務人之
    財產是否足敷清償破產財團費用及財團債務，而非以破產債
    權是否得受清償而定。
四、經查，抗告人主張其現有資產為現金30萬1100元、不動產現
    值1萬0787元，及其現有負債總額346萬5516元，聲請法院准
    其破產宣告，並提出債務人財產目錄、債權人清冊在卷可參
    （見原法院卷第12-14頁）。原法院雖以抗告人未提出現金
    證明，致無從認定抗告人確有上開現金資產，然經抗告人於
    本院提出國泰世華銀行蘆洲分行，發票日95年11月 7日之支
    票影本為證（見本院卷第24頁），且依原法院職權調查抗告
    人所得申報資料，另有94年薪資所得12萬元、不動產現值1
    萬0700元，亦有司法院稅務電子閘門財產所得調件明細表在
    卷足憑（原法院卷第26頁），應認抗告人確有上開財產，則
    抗告人所自承之債務，是否確無別除權？上開財產是否不足
    構成破產財團？是否確實不足清償破產財團之管理、變價及
    分配所生之費用，及破產管理人之報酬暨抗告人及其家屬之
    必要生活費等最基本之財團費用及財團債務？尚有疑義。抗
    告人雖未提出具體事證以實其說，惟依上開說明，法院就破
    產之聲請，應依職權為必要之調查，原法院就此等相關問題
    未予具體詳查，遽以上開裁定意旨為由，駁回抗告人之聲請
    ，實嫌速斷。抗告意旨執此指摘原裁定不當，求予廢棄，為
    有理由。爰由本院將原裁定廢棄，發回原法院詳為調查，另
    為適當之處理。
五、據上論結，本件抗告為有理由，爰裁定如主文。
中    華    民    國    95    年    12    月    13    日
                    民事第三庭
                        審判長法  官  林敬修
                              法  官  張靜女
                              法  官  劉勝吉
正本係照原本作成。
本裁定除以適用法規顯有錯誤為理由，並經本院許可外，不得再
抗告。如提起再抗告，應於收受後10日內委任律師為訴訟代理人
向本院提出再抗告狀。並繳納再抗告費新台幣１千元。
中    華    民    國    95    年    12    月    14    日
                              書記官  李翠齡


司法院資訊處製作；財團法人民間司法改革基金會備份。
